臺灣高等法院臺南分院民事判決
111年度上國易字第1號
上  訴  人  臺南市○○國民小學
法定代理人  李00    
訴訟代理人  鄭猷耀律師
複  代理人  張嘉珉律師
            周聖錡律師
訴訟代理人  陳廷瑋律師
            吳鎧任律師
被上訴人    AC000-A108041
兼法定代理  
人          AC000-A108041B

            AC000-A108041A
共      同
訴訟代理人  曾友俞律師
上列當事人間請求國家賠償事件，上訴人對於中華民國111年3月
31日臺灣臺南地方法院第一審判決(110年度國字第2號)提起上訴
，本院於111年9月6日言詞辯論終結，判決如下：
    主  文
上訴駁回。
第二審訴訟費用由上訴人負擔。
    事實及理由
一、被上訴人主張：
　　訴外人甲○○於106、107年間在上訴人學校擔任教師職務為公
    務員，且為被上訴人AC000-A108041(下稱A女)之班級導師，
    多次於例假日、寒暑假期間，要求A女到校練習○○○○○○○○○比
    賽，趁其獨自在教室時，以幫A女擦拭乳液為由，脫去其褲
    子，再以乳液擦拭其雙腳，繼而撫摸其下體及親吻臉頰、嘴
    巴，以此違反A女意願之方式，而強制猥褻得逞10次，經法
    院判刑確定。甲○○上開行為而侵害A女之身體、健康，並損
    害其貞操及性自主權，及A女之父、母即被上訴人AC000-A10
    8041A(下稱A父）、AC000-A108041B（下稱A母）對未成年A
    女保護教養之身分法益而情節重大，致精神痛苦甚鉅，並分
    別受有精神之損害。因此，依國家賠償法第2條第2項、民法
    第193條第1項、第195條第1項、第3項，請求上訴人負國家
    賠償責任，賠償A女精神慰撫金新臺幣(下同)85萬元本息，A
    父、A母各30萬元本息等語。原審就此部分之請求為其勝訴
    之判決，並無不合等語。並聲明：上訴駁回(被上訴人逾上
    述金額之請求，經原審駁回之後，被上訴人未上訴，本院自
    無庸審究)。
二、上訴人則抗辯：
　　其雖聘用甲○○為該校教師，從事教學活動，其職務範圍亦僅
    限於教學活動，而不包含校內為教學活動以外或私人犯罪行
    為。甲○○係於例假日及寒、暑假之非正式課程期間，對A女
    所為強制猥褻行為，顯逾越教師教學職務之範疇外，亦與教
    師正式授課、學校舉辦之特殊活動、教育上之指導(職務範
    圍)，不具有內部關聯性，顯屬甲○○利用其擔任導師之職務
    上機會所為個人犯罪行為，難謂屬執行職務行使公權力，自
    與國家賠償法第2條第2項之要件不符。退步言之，縱使認此
    屬甲○○導師之課餘指導、教學職務範疇，然依經驗法則，課
    餘指導行為並非通常可能發生受指導學生遭猥褻之同樣損害
    結果，故難認與甲○○之導師職務間，具有相當因果關係，被
    上訴人主張上訴人應負國家賠償責任，並無理由等語。並聲
    明：㈠原判決不利於上訴人部分廢棄。㈡上開廢棄部分，被上
    訴人於第一審之訴及假執行之聲請均駁回。
三、兩造不爭執之事實：
  ㈠甲○○為上訴人聘任之教師，具公務員身分。
  ㈡甲○○於民國106、107年間，在上訴人處擔任教師職務，且為A
    女之班級導師。甲○○明知國小學童均未滿14歲，性自主權之
    觀念未臻成熟，竟為滿足個人私慾，基於對未滿14歲女子強
    制猥褻之犯意，多次要求A女於106、107年間之例假日或寒
    暑假期間，不定期到上訴人教室練習○○○○○○○○○比賽，並趁
    其與A女在教室獨處時，以幫A女擦拭乳液為由，脫去A女之
    褲子，再以乳液擦拭A女雙腳，繼而撫摸A女之下體及親吻A
    女臉頰、嘴巴，以此違反A女意願之方式，對A女為猥褻行為
    10次得逞(下稱系爭事故)。
  ㈢甲○○之上開行為，業經臺灣臺南地方法院以109年度侵訴字第
    24號刑事判決：甲○○對未滿14歲之女子犯強制猥褻罪，共10
    罪，各處有期徒刑3年8月，應執行有期徒刑4年10月，嗣經
    本院以109年度侵上訴字第1384號、最高法院以111年度台上
    字第5931號分別判決駁回其上訴而確定在案。
  ㈣A女於系爭事故發生時為小學生，名下無財產、所得。
  ㈤A母於系爭事發時為00歲，○○畢業，任職於○○○○○○○○公司，10
    8年度申報所得00萬0000元，名下有○○0○。
  ㈥A父於系爭事發時為00歲，○○畢業，任職於○○○○○○○○公司，10
    8年度申報所得000萬0000元，名下有○○0○。
  ㈦A女於109年12月15日依犯罪被害人保護法，領取犯罪被害人
    補償金15萬元。
四、兩造爭執事項：
　  被上訴人依國家賠償法第2條第2項前段規定，請求上訴人賠
    償A女、A父、A母精神慰撫金各85萬元、30萬元、30萬元，
    有無理由？　　
五、本院之判斷：
　㈠按公務員於執行職務行使公權力時，因故意或過失不法侵害
    人民自由或權利者，國家應負損害賠償責任，國家賠償法第
    2條第2項定有明文。公立學校教師係上開規定所稱依法令從
    事於公務之人員，屬國家賠償法所稱之公務員，殆無疑義。
    又公權力之範圍宜採廣義解釋，較能保護被害人權益。所謂
    公務員執行職務行使公權力，並不限於具有強制作用的高權
    行為，尚包括以提供給付、服務、救濟、照顧…等方法達成
    國家服務任務之行為(最高法院80年度台上字第525號判決參
    照)。是公立學校教師所為之教學活動，係代表國家為教育
    活動，屬於給付行政，為行使公權力之行為。
　㈡經查，依前揭不爭執事項㈡之事實，甲○○前揭犯行係以A女班
    級導師身份，於例假日、寒暑假期間，要求A女到校練習○○○
    ○○○○○○比賽，趁其獨自在教室時，以幫A女擦拭乳液為由，
    脫去其褲子，再以乳液擦拭其雙腳，繼而撫摸其下體及親吻
    臉頰、嘴巴，以此違反A女意願之方式，而強制猥褻得逞10
    次。則顯見甲○○係身為A女班級導師，而要求A女到校，練習
    ○○○○○○○○○比賽，從活動內容（練習○○○○○○○○○比賽），活動
    地點在學校內，均足認係從事教學活動，且並不因此教學活
    動係在例假日、寒暑假期而有不同。而甲○○在從事教學活動
    過程中，對A女為前揭不法行為，此侵權行為與甲○○擔任教
    師職務之教學活動間，有直接、內在、密切關連性，其行為
    與執行職務關係密切之關連，自屬於執行職務行使公權力時
    ，故意不法侵害A女之性自主決定權，符合國家賠償法第2條
    第2項之規定，上訴人自應負國家賠償責任。上訴人雖抗辯
    甲○○之行為係「職務予以機會之行為」，其行為與執行職務
    毫無關係，不符合國家賠償責任之要件等語。惟如前所述，
    甲○○之行為，已足認係從事教學活動，而非單純之利用職務
    上之機會，例如以教師身分，於例假日在校外要求學生一同
    出遊、聚餐時，所為之不法侵害行為等，尚難為上訴人有利
    之認定。上訴人另抗辯，課餘指導行為並非通常可能發生受
    指導學生遭猥褻之同樣損害結果，故難認與甲○○導師職務間
    具有相當因果關係云云。然本件係甲○○身為教師，於從事教
    育活動時，即執行職務行使公權力時，故意不法侵害A女之
    權利，造成A女受損害，當有因果關係，上訴人此部分之抗
    辯，實不可採。
　㈢因故意或過失，不法侵害他人之權利者，負損害賠償責任。
    不法侵害他人之身體、健康、名譽、自由、信用、隱私、貞
    操，或不法侵害其他人格法益而情節重大者，被害人雖非財
    產上之損害，亦得請求賠償相當之金額。前二項規定，於不
    法侵害他人基於父、母、子、女或配偶關係之身分法益而情
    節重大者，準用之。民法第184條第1項、第195條第1項前段
    、第3項亦定有明文。父母對於未成年子女，有保護及教養
    之權利義務，民法第1084條第2項有明文規定。此為父母對
    未成年子女因親子關係所生之身分法益，即「親權」或稱之
    為「監督權」，應屬民法第184條第1項前段規定所保護之權
    利。是父母對子女監護權受不法之侵害，自屬基於父、母、
    子、女關係之身分法益受侵害，如情節重大，應有民法第18
    4條第1項前段、第195條第3項規定之適用。又有父母之未滿
    20歲女子受到猥褻等犯行之侵害，亦應認其父母之保護、教
    養之監護權受有不法之侵害，其父母自得依上揭侵權
　　行為法則主張權利。是被上訴人依前揭規定，請求上訴人賠
    償其非財產上之損害，自屬有據。
　㈣又按慰藉金之賠償須以人格權遭遇侵害，使精神上受有痛苦
    為必要，其核給之標準固與財產上損害之計算不同，然非不
    可斟酌雙方身分資力與加害程度，及其他各種情形核定相當
    之數額（最高法院51年台上字第223號原判例意旨可資參照)
    。A女僅為國小學生，甲○○於教學時，對其為10次強制猥褻
    犯行之各侵害情節及受害期間，侵害行為對其身心發展健全
    影響，所受精神上之痛苦程度非輕，而A父、A母因信任上訴
    人任用之甲○○為國小導師，將A女託付接受指導，反置於險
    地，案發後需協助A女修復創傷、調適身心，亦受有相當精
    神上之痛苦，再參酌不爭執事項㈢至㈥所載，被上訴人之身分
    、地位、經濟狀況及上訴人為市立學校等一切情狀，認A女
    、A父、A母分別請求精神慰撫金100萬元、30萬元、30萬元
    為適當。
　㈤又「因犯罪行為被害而死亡者之遺屬、受重傷者及性侵害犯
    罪行為被害人，得申請犯罪被害補償金。」、「國家於支付
    犯罪被害補償金後，於補償金額範圍內，對犯罪行為人或依
    法應負賠償責任之人有求償權。」，犯罪被害人保護法第4
    條第1項、第12條第1項分別定有明文。國家求償權源自於犯
    罪被害人補償金受領人之損害賠償請求權，該法律性質屬法
    定債權讓與，於被害人或被害人遺屬自國家獲得犯罪被害補
    償金之同時，被害人或被害人遺屬對加害人之損害賠償請求
    權即依法移轉國家。查A女業已於109年12月15日依犯罪被害
    人保護法，領取犯罪被害人補償金15萬元，受補償之項目為
    精神撫慰金，並有本院110年度訴字第5號判決在卷可查，則
    就本件准予A女請求之精神慰撫金項目，自應扣除上開A女已
    受領補償金之相同項目之金額，否則即屬重複受償，並應由
    國家依犯罪被害人保護法第12條規定，另對犯罪行為人或依
    法應負賠償責任之人行使求償權，是經扣除前開補償金後，
    A女得請求上訴人給付85萬元；A父、A母分別請求上訴人各
    給付30萬元，為有理由，應予准許。
六、綜上所述，被上訴人依國家賠償法及民法侵權行為損害賠償
    之規定，請求上訴人分別賠償A女、A父、A母精神慰撫金85
    萬元、30萬元、30萬元，及自起訴狀繕本送達翌日(即110年
    2月10日，見原審卷第27頁送達證書)起，至清償日止，按週
    年利率百分之5計算之法定遲延利息，為有理由，應予准許
    。從而原審為上訴人敗訴之判決，並依被上訴人之聲請准供
    擔保為假執行之宣告，經核並無不合。上訴論旨指摘原判決
    不當，求予廢棄改判，為無理由，應駁回上訴。
七、本件事證已臻明確，兩造其餘之攻擊或防禦方法及所用之證
    據，經本院斟酌後，認為均不足以影響本判決之結果，爰不
    逐一論列，附此敘明。
八、據上論結，本件上訴為無理由，依民事訴訟法第449條第1項
    、第78條，判決如主文。
中　　華　　民　　國　　111 　年　　9 　　月　　27　　日
                  民事第二庭    審判長法  官  吳上康
                      
                                      法  官  陳春長

                                      法  官  李素靖
上為正本係照原本作成。
不得上訴。
中　　華　　民　　國　　111 　年　　9 　　月　　27　　日
      
                                      書記官  高曉涵